最高法院刑事判決　　　　　　一○○年度台上字第二八七三號
上　訴　人　李永吉
選任辯護人　常照倫律師
　　　　　　江燕鴻律師
　　　　　　林期律師
上列上訴人因違反毒品危害防制條例案件，不服台灣高等法院台
中分院中華民國一００年三月三日第二審更審判決（九十九年度
上更(二)字第二三九號，起訴案號：台灣台中地方法院檢察署九十
八年度偵字第八四八四號），提起上訴，本院判決如下：
    主  文
上訴駁回。
    理  由
按刑事訴訟法第三百七十七條規定：上訴於第三審法院，非以判
決違背法令為理由不得為之；是提起第三審上訴，應以原判決違
背法令為理由，係屬法定要件；如果上訴理由書狀並未依據卷內
訴訟資料具體指摘原判決不適用何種法則或如何適用不當，或所
指摘原判決違法情事顯與法律規定得為第三審上訴理由之違法情
形不相適合時，均應認其上訴為違背法律上之程式，予以駁回。
本件上訴人李永吉上訴意旨略以：(一)原審審判長於審判期日未命
檢察官陳述起訴要旨，所踐行之訴訟程序顯非合法。(二)警方將上
訴人車輛攔下，依檢察官之指揮，對車輛逕行搜索，當場已搜得
愷他命，搜索目的已達，自不得再行搜索，警方竟將車輛拖至國
道高速公路警察局辦公室前再行搜索而搜出海洛因，警方第二度
搜索為屬違法，扣得之海洛因自不得作為證據，原判決採證顯有
違誤。(三)上訴人於審判期日已對電話監聽譯文內容表示不實在，
又對證人即警員賴威翔、李永裕之證述有所爭執，原判決竟認上
訴人就上開證據之證據能力均未爭執，與筆錄所載不符，有判決
理由矛盾之違法。(四)原判決事實欄認定上訴人係在與不詳姓名綽
號「阿文」者聯繫之後，而在前往搭載不知情之王政偉（經檢察
官為不起訴處分）之前，在台中市市區某處將自「不詳管道」取
得之海洛因、愷他命藏置於汽車副駕駛座後方之置物箱內等情，
但並未說明其認定之理由，且時間僅十多分鐘，上訴人又未對外
發話，扣案毒品價值不菲，警方早已在監控，上訴人如何能在此
短暫時間籌款取得毒品？原判決認定與卷內資料不符，又未查明
上訴人係自何管道取得毒品，有判決理由不備、理由矛盾及證據
調查未盡之違法。(五)依卷內行動電話基地台位置紀錄顯示，於案
發前二日下午七時五十分許，「阿文」行動電話發話之基地台係
在新北市泰山區，可證上訴人所辯毒品係「阿文」於該日下午在
新北市○○○○道旁交予上訴人保管應屬實在，自不能因上訴人
將保管之毒品置於汽車內，而汽車本具移動性，即認上訴人變更
保管之意思為運輸，且上訴人係欲將受託物還給「阿文」，並無
運輸之意思及行為，原判決之認定，有違證據法則。(六)原判決以
上訴人與「阿文」間之通訊監察譯文內容中「阿文」有提及「他
要借阿」，並稱要先看到物品再說，且催促上訴人在一小時四十
五分內抵達，上訴人回稱「那個有辦法開快嗎？」，乃認上訴人
對於「阿文」要看之物品知之甚明，且該物品非屬上訴人所有，
並採信賴威翔所證，研判上訴人車內係毒品；乃認上訴人對於海
洛因應屬知情。但依通訊監察譯文所示，二人對話並未出現「海
洛因」，即賴威翔亦證稱監聽時研判車內有毒品可能係愷他命，
查獲海洛因係屬意外，原判決竟認上訴人對於海洛因為屬知情，
且就上訴人辯稱通訊監察譯文並未將上訴人提及「人頭支票」之
對話譯出，「阿文」所提「他要借阿」，係該人要向上訴人借用
所持有之「人頭支票」等語，並未說明何以不足採納，有採證違
背證據法則及判決理由不備、理由矛盾之違法。(七)海洛因磚塊係
以黃色防水包裝，放在茶葉袋內，而茶葉袋及海洛因磚塊上各採
得一枚指紋，經鑑定並非上訴人之指紋，足徵上訴人並未碰觸海
洛因，確屬不知情，原審未查明所採得之指紋係何人所有，竟認
上訴人知悉茶袋內係放置海洛因，顯與卷證不符，有證據調查未
盡及判決理由矛盾之違法。另賴威翔證稱：「（置物箱）裡面有
茶葉袋，這是有密封，我以前有查獲海洛因磚，也是這樣子」等
語，依所證海洛因磚似以「密封茶葉袋」包裝後放置於紙袋內，
此與李永裕所證海洛因磚係放在未密封之茶葉袋不符，原判決未
說明其取捨之理由，竟併採二人之證述，亦有判決理由不備及矛
盾之違法。(八)本件係扣得八包以塑膠袋裝之毒品，內政部警政署
刑事警察局僅取一包鑑定係愷他命，未就每包毒品逐一鑑定，即
推認八包均係愷他命，有證據調查未盡之違法。(九)上訴人就本件
犯行，於偵查、審理中坦承知悉「阿文」有交付愷他命，已就犯
罪事實部分為自白，原判決未依修正後之毒品危害防制條例第十
七條第二項予以減刑，有適用法則不當之違法等語。
惟查：原判決撤銷第一審之科刑判決，改判仍論處上訴人運輸第
一級毒品罪刑（累犯，處有期徒刑拾捌年），已詳敘其認定所憑
之證據及認定之理由；自形式上觀察，原判決並無違背法令之情
形。復按：（一）第二審審判期日，依刑事訴訟法第三百六十五
條之規定，審判長於依同法第九十四條訊問被告後，應命上訴人
陳述上訴要旨，但該法並無準用同法第二百八十六條之規定，審
判長自無庸命檢察官陳述起訴要旨。本件係上訴人不服第一審判
決，提起第二審上訴，原審審判長於審判期日，依規定為人別訊
問後，命上訴人陳述上訴要旨，有審判筆錄載明可稽，所踐行之
程序，於法並無不合，上訴意旨(一)係誤解法律，顯非適法之上訴
理由。（二）原判決係採信李永裕於原審審理中證稱本件警方係
在國道中山高速公路后里收費站攔下上訴人之車輛打開座椅背後
置物箱就發現用透明塑膠帶裝之愷他命，乃將上訴人逮捕並將車
拖至國道高速公路警察局辦公室進行更詳細之搜索，而在車內同
一置物箱查獲海洛因等語（原判決正本第二十五至二十六頁）；
是依李永裕上開證述，警方係在密接之時、地依檢察官之指揮執
行同一搜索而查獲海洛因，並無所謂搜索目的已達，再為違法之
二度搜索。上訴意旨(二)殊非適法之上訴理由。（三）依卷內資料
，上訴人於原審審判期日係爭執通訊監察譯文未將全部對話內容
譯出，只挑重點，及爭執證人賴威翔、李永裕關於上訴人知道茶
葉袋內裝有海洛因磚塊之證述不實在（原審卷第一一六頁），核
屬對於證據證明力之爭執，原判決認上訴人對上開證據之證據能
力未爭執，與卷內資料並無不符。上訴意旨(三)非適法之上訴理由
。（四）原判決於理由欄已依上訴人之部分供述，賴威翔、李永
裕就查獲經過之證述，第一審勘驗警方蒐證光碟（警方在上訴人
車內搜出毒品之情形）之勘驗筆錄，上訴人與「阿文」間之通訊
監察譯文，扣案之海洛因、愷他命，警方查獲之現場照片，法務
部調查局濫用藥物實驗室及內政部警政署刑事警察局就扣案毒品
之鑑定書，「阿文」所使用之行動電話於案發前二日之發話基地
台紀錄等證據資料，詳為說明扣案毒品並非「阿文」託由上訴人
保管，上訴人係與「阿文」聯繫後，於搭載王政偉前，在台中市
市區某處將自「不詳管道」取得之海洛因、愷他命藏置於汽車副
駕駛座後方之置物箱內，欲運輸至台北交付「阿文」，上訴人有
本件同時運輸第一級及第三級毒品犯行之認定理由，並就上訴人
辯稱毒品係「阿文」於案發前二天下午四、五時許在新北市○○
○○道交給伊保管，伊僅知有愷他命，不知茶葉袋內係裝海洛因
磚塊，案發當日係要交還予「阿文」，伊僅係持有，並非運輸等
語，認非可採，詳予指駁；復說明茶葉袋、海洛因磚塊上所採得
之指紋雖均非上訴人之指紋，但此不足為其有利認定之理由。經
核俱與卷內資料相符，原判決並無理由不備、理由矛盾之違法。
又原判決係認定扣案毒品非「阿文」所託管，而係上訴人自不詳
管道取得後，在出發運輸前，才在台中市市區某處將之藏匿在其
汽車內，並非認定係在出發前始取得扣案毒品。上訴意旨指其不
可能在出發前之短時間內籌款取得價值不菲之毒品云云，係未依
卷內資料而為具體指摘，自非適法。至上訴人係自何管道取得毒
品，及茶葉袋、海洛因磚塊上係何人之指紋，均不影響原判決所
為上訴人有本件運輸犯行之認定，原審未為無益之調查，難指有
證據調查未盡之違法。又上訴人與「阿文」間之通話雖無提及海
洛因，且監聽當時警方研判係毒品可能是愷他命，並不知有海洛
因，但原判決已詳為說明其認定通訊監察譯文內容係有關運送毒
品及上訴人應知毒品包括海洛因之理由，經核其採證並無違背經
驗法則；雖就上訴人所辯「阿文」係要向其借人頭支票乙節，未
特別予以說明不可採，難謂有理由不備之違法。再李永裕於原審
審理證稱茶葉袋沒有密封，打開袋子就可以看到海洛因等語，此
與上訴人不爭執之第一審筆錄所載相符，而賴威翔於第一審審理
中係證「裡面有茶葉袋，這是有密封，我以前有查獲海洛因磚，
也是這樣子」，並非證稱海洛因磚係以「密封茶葉袋」包裝後放
置於紙袋內，其所證與李永裕所證並無矛盾；原判決於理由欄併
予採信，亦無理由矛盾之違法。上訴意旨(四)至(七)係就原審採證認
事職權之適法行使漫事指摘，及原判決已明白論斷之事項，重為
事實上之爭執，俱非適法之第三審上訴理由。（五）上訴人坦承
扣得之八包毒品係愷他命，而八包毒品外觀近似，內政部警政署
刑事警察局取其中一包予以鑑定結果確係愷他命，因而未就八包
毒品逐一鑑定，尚難指為違法。又上訴人僅坦承為他人保管愷他
命，否認知悉茶葉袋內係裝海洛因，亦否認有運輸毒品之犯行，
原判決於理由欄乃說明上訴人否認本件犯行，並無修正後毒品危
害防制條例第十七條第二項自白減輕其刑之適用，經核並無適用
法則不當之違法。上訴意旨(八)(九)俱非適法之上訴理由。其他上訴
意旨並未依據卷內資料具體指摘原判決究係如何違背法令，殊非
適法之第三審上訴理由。綜上，應認上訴人之上訴均違背法律上
之程式，予以駁回。
據上論結，應依刑事訴訟法第三百九十五條前段，判決如主文。
中    華    民    國  一○○  年    五    月  二十六  日
                      最高法院刑事第五庭
                          審判長法官  林  永  茂  
                                法官  蘇  振  堂  
                                法官  林  立  華  
                                法官  蔡  國  在  
                                法官  陳  春  秋  
本件正本證明與原本無異
                                      書  記  官  
中    華    民    國  一○○  年    六    月    二    日
                                                      K